【裁判字號】    89,訴,709
【裁判日期】    891013
【裁判案由】    清償債務
【裁判全文】
臺灣桃園地方法院民事判決  八十九年度訴字第七○九號
    原      告  桃園縣觀音鄉農會
    法定代理人  甲○○
    訴訟代理人  丙○○
    被      告  戊○○
                丁○○
                乙○○
右當事人間請求清償債務事件，本院判決如左：
    主    文
被告應連帶給付原告新台幣肆佰拾玖萬元，及自民國八十七年九月二十一日起至清
償日止，按年息百分之玖點陸伍計算之利息，並自民國八十七年九月二十一日起至清
償日止，逾期六個月以內者，按上開利率百分之十，逾期六個月以上者，按上開利率
百分之二十計算之違約金。
訴訟費用由被告連帶負擔。
    事    實
甲、原告方面：
  一、聲明：如主文所示。
  二、陳述：
    (一)被告乙○○於（民國）八十一年六月三日，邀集被告戊○○、丁○○為連帶保
      證人，與原告訂立借款契約，向原告借款新台幣（下同）五百一十萬元，約定
      借款期間自八十一年六月三日起至八十三年六月三日止，本金屆期後如數清償
      ，而利息則按基本放款利率百分之十、二五減碼○、二五計算，每月付息一次
      ，嗣後若原告之基本放款利率調整時，則按調整後牌告之基本放款利率調整之
      ，且若逾期付息或到期未履行債務時，除仍計付利息外，並自逾期之日起，在
      六個月以內者，按上開利率加百分之十，逾期六個月以上者，按上開利率加百
      分之二十計付違約金，而原告於八十一年六月三日已撥款五百一十萬元至被告
      乙○○於原告開立之四二六一號帳戶內；嗣兩造於八十三年六月三日，另訂立
      變更借據契約，將原借據所訂之借款期限「自八十一年六月三日起至八十三年
      六月三日止」之部分，更改為「自八十一年六月三日起至八十五年六月三日止
      」，而後兩造又於八十五年十一月二十三日，再另訂立變更借據契約，將前開
      變更借據契約所更改之借款期限「自八十一年六月三日起至八十三年六月三日
      止」之部分，再變更為「自八十一年六月三日起至八十七年六月三日止」，迄
      八十八年十一月二十五日，兩造又再另訂立變更借據契約，其內容為將原借
      據契約之借款期限變更至九十三年十一月三日止；將原約定按月付息、本金
      到期一次清償部分，變更為自八十八年十一月三日起每一個月為一期，共分六
      十期，第一期起平均攤還本金八萬六千元，而利息則按借款餘額計算，按月計
      付；利率則是按原告基本放款利率百分之九、九減碼年息百分之○、二五，
      並約定於原告調整基本放款利率時隨同調整（於原告得請求全部時之基本放款
      利率為百分之九、九，經減碼百分之○、二五結果，為年息百分之九、六五）
      ；借款人等應切實按期履行，如有一期未依約償清或借款人等因與他債務致
      其他債權人發生訴訟或受強制執行或受破產宣告時，借款人等即喪失前述利息
      、違約金之減免優惠利益及分期攤還之期限利益，全部債務均視為到期，原告
      得依原借款約定償還條件立即追償；除更改部分外，原借據所有條件仍為有
      效；惟被告等人迄八十八年十二月六日止，僅繳納十二萬一千一百八十元，即
      未再依約定繳納本息，經計算結果，被告等人尚有本金四百三十九萬元未清償
      ，而前開十二萬一千一百八十元得折抵八十七年六月三日起至八十七年九月二
      十日止之利息，故起訴請求被告等人應連帶給付如聲明所示之本金、利息與違
      約金。
    (二)對被告答辯之陳述：
      本件係因為被告等人未按八十八年十一月二十五日所訂變更借據契約之內容履
      行，而該變更借據契約有約定如被告等人未依約定履行時，原告得依原借款約
      定償還條件立即追償，故聲請支付命令時才僅提出八十五年十一月二十三日所
      訂之變更借據契約，而本件實則係依消費借貸契約與連帶保證契約請求，故改
      依兩造所訂之八十八年十一月二十五日變更借據契約及原訂之擔保放款借據之
      約定請求。
  三、證據：提出擔保放款借據影本一份、變更借據契約影本三張、利息計算明細表
      一張、債務人繳息明細表一張、存放款利率表影本一張為證。
乙、被告戊○○部分：
  一、聲明：請駁回原告之訴；訴訟費用由原告負擔。
  二、陳述：
    (一)原告於支付命令聲請時提出之變更借據契約是兩造於八十五年十一月二十三日
      所訂，但兩造於八十八年十一月二十五日又另訂有變更借據契約，且內容與八
      十五年十一月二十三日之變更借據契約略有不同。
    (二)對於借款尚有本金四百三十九萬未還部分沒有意見，但對利息部分有意見，因
      於八十八年十一月二十五日訂立變更借據契約時有約定八十七年六月三日起至
      八十八年十一月二十四日止之利息不計算。且被告等人於八十八年十一月二十
      五日以後有去繳息，繳至八十八年十二月六日，但因原告說沒有辦法開繳息的
      收據給被告，所以繳了幾次就沒有繳了；且因本金只剩四百三十九萬元，而變
      更借據契約寫五百一十萬元，請原告更改，原告不更改，基於前開二個理由就
      沒有再繳息了。
  三、證據：提出變更借據契約影本一張、現金收入傳票影本三張為證，並聲請訊問
      證人簡清溪。
丙、被告乙○○、丁○○未於言詞辯論期日到場，亦未提出書狀作何聲明或陳述。
    理    由
甲、程序方面：
一、本件戊○○、丁○○、乙○○等三人均係連帶債務之債務人，經原告同時聲請支
    付命令，請求連帶給付四百三十九萬元及利息、違約金，經本院核發支付命令，
    命戊○○、丁○○、乙○○連帶給付四百三十九萬元及利息、違約金，而被告戊○○於法定期間內聲明異議，其理由為於八十八年十一月二十五日已另訂立變更
    借據契約，且約定八十七年六月三日起至八十八十一月二十四日止之利息不計算
    云云，由形式觀之，此等抗辯有利於其他被告，故對於被告丁○○、乙○○即屬
    必須合一確定（最高法院三十三年上字第四八一○號、五十二年台上字第一九三
    ○號判例意旨參照），從而本件雖僅有戊○○聲明異議，惟依民事訴訟法第五十
    六條第一項第一款規定，其效力及於丁○○、乙○○，爰併列丁○○、乙○○為
    被告，合先說明。
二、本件被告乙○○、丁○○未於言詞辯論期日到場，核無民事訴訟法第三百八十六
    條各款所列情形，爰依原告之聲請，由其一造辯論而為判決。
乙、實體方面：
一、本件原告主張之事實，業據其提出擔保放款借據影本一份、變更借據契約影本三
    張、利息計算明細表一張、債務人繳息明細表一張、存放款利率表影本一張為證
    ，被告戊○○對於同案被告乙○○確曾借得五百一十萬元，尚有四百三十九萬未
    清償，以及八十八年十一月二十五日變更借據契約上之簽名係被告三人所簽之事
    實並不爭執，但抗辯：於八十八年十一月二十五日訂立變更借據契約時有約定八
    十七年六月三日起至八十八年十一月二十四日止之利息不計算，且被告等人於八
    十八年十一月二十五日以後有去繳息，繳至八十八年十二月六日，但因原告說沒
    有辦法開繳息的收據給被告，所以繳了幾次就沒有繳了；且因本金只剩四百三十
    九萬元，而變更借據契約寫五百一十萬元，請原告更改，原告不更改，基於前開
    二個理由就沒有再繳息了云云。經查：
    (一)被告戊○○聲請證明兩造確有約定八十七年六月三日起至八十八年十一月二十
      四日止利息不計入之證人簡清溪到庭證稱：「（到底廖主任和鄭主任有無答應
      你說八十七年六月三日至八十八年十一月二十四日為止這四百三十九萬元的利
      息不計入？）我的意思是這樣，但談的時候他們沒有答應，我去了三次，他們
      有同意我還，但是就八十七年六月三日至八十八年十一月二十四日為止利息不
      計入這個部分，他們沒有答應」等語，且被告戊○○復無法舉證兩造間確有此
      約定，並於本院訊畢證人簡清溪後，空言抗辯：簡清溪的願望是這樣，但是農
      會是默示同意了云云，不足採信。
    (二)依被告戊○○提出之現金收入傳票觀之，除一張於會計科目、摘要欄分別記載
      「短期墊款–訴訟費」、「乙○○訴訟費」外，另二張於會計科目、摘要欄則
      均分別記載「預收款項」、「繳乙○○應收利息」，並無被告戊○○抗辯原告
      無法開立繳息的收據給被告之情形；另依原告與被告戊○○分別提出，且為其
      等所不爭執，日期為八十八年十一月二十五日之變更契約借據之內容觀之，該
      變更借據契約係延續兩造於八十一年六月三日所訂之擔保放款借據契約而來，
      而八十一年六月三日之擔保放款借據契約即載明借款金額為五百一十萬元，是
      以被告戊○○於八十八年十一月二十五日簽立變更借據契約時，對於記載借款
      金額為五百一十萬元部分並未提出爭執，而於事後以其要求原告應將借款金額
      更改為四百三十九萬元未果，即拒絕繳納本息，即難謂為正當。
    綜上所述，被告戊○○前開抗辯，均無理由；而被告丁○○、乙○○二人均已於
    相當時期受合法之通知，且於言詞辯論期日不到場，均亦未提出準備書狀爭執，
    依民事訴訟法第二百八十條第三項準用同法條第一項結果，視同被告二人對於原
    告主張之事實自認。故綜核上情，堪信原告此部分主張為真實。
二、因兩造於八十八年十一月二十五日訂立之變更借據契約第四條已約定於視為到期
    時，原告得依原借款約定償還條件立即追償，從而原告以該變更借據契約及原訂
    之擔保放款借據契約，主張依消費借貸契約及連帶保證之法律關係，請求被告三
    人連帶清償借款四百三十九萬元，並自八十七年九月二十一起至清償日止，按年
    息百分之九、六五計算之利息，及自八十七年九月二十一日起至清償日止，逾期
    六個月以內者，按上開利率百分之十，逾期六個月以上者，按上開利率百分之二
    十計算之違約金，為有理由，應予准許。
丙、據上論結：原告之訴為有理由，依民事訴訟法第三百八十五條第一項前段、第七
    十八條、第八十五條第二項，判決如主文。
中      華      民      國    八十九    年      十      月     十三     日
                                臺灣桃園地方法院民事第二庭
~B法      官  邱瑞祥
右為正本係照原本作成
如對本判決上訴，須於判決送達後廿日內向本院提出上訴狀
中      華      民      國    八十九    年      十      月     十三     日
~B法院書記官  郝玉蓮


司法院資訊處製作；財團法人民間司法改革基金會備份。
